臺灣高等法院臺中分院刑事判決　　　　94年度上訴字第2022號
上　訴　人
即　被　告　丁○○
　　　　　　　　　　樓（現於台灣台中監獄苗栗分監執行中）
指定辯護人　本院公設辯護人甲○○
上列上訴人因強盜案件，不服臺灣苗栗地方法院94年度訴字第31
號中華民國94年 7月26日第一審判決（起訴案號：臺灣苗栗地方
法院檢察署93年度偵字第4276號），提起上訴，本院判決如下：
    主  文
上訴駁回。
    事實及理由
一、犯罪事實：
　　丁○○與張祝鵬（另案審結）共同基於意圖為自己不法所有
  　之犯意聯絡，於民國93年9月28日凌晨1時許，由張祝鵬駕駛
    車號不詳之紅色自用小客車搭載丁○○，前往苗栗縣頭份鎮
    ○○路115號前 ，由張祝鵬下車攜帶其所有客觀上對人之生
    命、身體安全構成威脅 ，足供兇器使用之小鉗子1把，進入
    傅瑞勳所有，平日由傅瑞勳之岳母丙○○所使用之車號Q8－
    5110號自用小客車內，併同使用其在該車內所發現，客觀上
    對人之生命、身體安全構成威脅，亦足供兇器使用之大鉗子
    及起子各1把 ，拆卸該車車內音響，並損壞該車之左前門把
    手鎖及電門鎖，丁○○則換坐在原紅色自用小客車內駕駛座
    上把風，得手後，張祝鵬將該汽車音響攜至上開紅色自用小
    客車內，再返回丙○○所使用之上開自用小客車內，以同一
    工具，欲接續竊取該車電門鎖零件之際，適苗栗縣警察局頭
    份分局尖山派出所警員李獻弘、徐寧文駕車行經上開地點巡
    邏發現，詎丁○○為脫免逮捕，竟駕駛上開紅色自用小客車
    ，對擋住其去路，依法行使逮捕現行犯職務之警員李獻弘加
    以衝撞，而當場施以強暴，幸李獻弘即時閃躲，始未遭丁○
    ○駕車撞及，惟丁○○已因而順利逃脫。
二、認定犯罪事實所憑證據、理由及對於被告辯解的判斷：
  (一)上訴人即被告丁○○（下稱被告）於原審審理時，已就上揭
    事實自白不諱，且與告訴人丙○○於警詢中所指訴之情節大
    致相符，並經證人即竊盜共犯張祝鵬、警員李獻弘於偵查中
    結證屬實，此外復有張祝鵬等竊盜案現場圖、贓物認領保管
    單、車籍作業系統-查詢認可資料、照片5幀等在卷可稽，及
    大小鉗子、起子各1把扣案可佐，被告之自白與事實相符。
  (二)被告上訴後於本院審理時雖改口辯稱：當時警方開車來時沒
    有開警示燈，伊不知道是警察，伊只是想逃離現場，並沒有
    要衝撞警察之意云云，惟查，證人即警員李獻弘於偵查中即
    已明確證稱：「該處是個停車場的轉角處，我們警車先擋在
    通道口，但因通道口較寬，被警車擋了後，還能夠容一部車
    通過。當時警車停在通道口之後，我就下車站在通道口還能
    夠容一部車通過的地方，拔槍喝令丁○○不要動，他一看到
    我拔槍就把頭壓低，並且（駕車）往我所站位置衝過去，我
    就跳開從他車後方開槍企圖打他後輪，但是他的車還是開走
    」等語，被告對證人李獻弘之上開證述不爭執並於原審即捨
    棄詰問證人，自得為證據，且被告於原審已為認罪之表示，
    足認被告確有為脫免逮捕而駕車衝撞警員之情事，其上開所
    辯，應係事後畏罪卸責之飾詞，不足採信，本件事證明確，
    被告之犯行可以認定。
三、論罪科刑的理由：
  (一)刑法第329條之以強盜論 ，即以強盜罪相當之條文處罰之意
    ，並非專以同法第328條第1項之強盜論 ，故同法第330條所
    謂犯強盜罪，不僅指自始犯強盜罪者而言 ，即依同法第329
    條以強盜論者，亦包括之，如此項準強盜有刑法第321條第1
    項各款情形之一，自應依同法第330條論處。又刑法第321條
    第1項第3款之攜帶兇器竊盜罪，係以行為人攜帶兇器竊盜為
    其加重條件，此所謂兇器，其種類並無限制，凡客觀上足對
    人之生命、身體、安全構成威脅，具有危險性之兇器均屬之
    ，且祇須行竊時攜帶此種具有危險性之兇器為已足，並不以
    攜帶之初有行兇之意圖為必要，最高法院分別著有42年台上
    字第523號 、79年台上字第5253號判例可資參照。本件同案
    竊盜共犯張祝鵬持其所有之小鉗子 1把及於現場所拿取之大
    鉗子及起子各1把 ，均係質硬銳利之器具，在客觀上已足對
    他人之生命、身體安全構成威脅，顯具有危險性，自屬刑法
    第321條第1項第3款之「兇器」。 渠等損壞告訴人丙○○所
    使用之車輛並竊取該車上之汽車音響後，為警當場發現，被
    告為脫免逮捕，竟當場駕車衝撞警員李獻弘，核其所為，係
    觸犯刑法第354條毀損罪及同法第135條第 1項之妨害公務罪
    、第329條之準強盜罪，而有同法第321條第1項第3款之情形
    ，應依同法第330條第1項加重強盜罪論處。起訴書雖認被告
    此部分所犯係刑法第330條第2項 、第1項之加重強盜未遂罪
    ，惟刑法準強盜罪，係以竊盜或搶奪為前提，在脫免逮捕之
    情形，其竊盜或搶奪既遂者，即以強盜既遂論，如竊盜或搶
    奪為未遂，即以強盜未遂論，最高法院亦著有68年台上字第
    2772號判例可參；本件竊盜共犯張祝鵬竊取上開汽車音響得
    手後，已置入被告所在把風之前揭紅色自用小客車內，又接
    續竊取汽車電門鎖零件等情，為被告所不否認，並經證人張
    祝鵬證述明確 ，顯見其2人竊盜犯行已達既遂之程度，揆諸
    前揭判例意旨，被告所為，應係犯刑法第329條、第330條第
    1項之加重強盜既遂罪 ，此部分業經蒞庭檢察官於原審當庭
    更正並據以論告 ，故應以蒞庭檢察官到庭更正之刑法第330
    條第1項為檢察官所引應適用之法條 ，併此敘明。又起訴書
    雖未就被告所犯毀損罪部分起訴，然此部分與前開論罪部分
    有裁判上1罪之關係，為起訴效力所及 ，亦自得併予審理。
    被告以1行為觸犯上開妨害公務及加重強盜罪 ，為想像競合
    犯，應從較重之刑法第330條第1項之加重強盜罪論處。再被
    告所犯毀損罪與加重強盜罪間，有方法結果之牽連關係，依
    刑法第55條規定，亦應從較重之加重強盜罪處斷。
  (二)原審依上述事證，適用前述法條及罰金罰鍰提高標準條例第
    1條前段之規定 ，並審酌被告攜帶兇器竊盜為脫免逮捕，不
    顧他人安危，駕車衝撞警員，影響公共安全甚鉅，危害社會
    秩序不小、及其生活狀況、智識程度、犯罪目的、手段、犯
    後終能坦承犯行、態度尚佳等一切情狀，量處被告有期徒刑
    七年二月；並以扣案之小鉗子1把 ，係竊盜共犯張祝鵬所有
    供渠等犯罪所用之物，而依刑法第38條第1項第2款規定予以
    宣告沒收；另說明扣案之大鉗子及起子各1把 ，雖係張祝鵬
    供本件犯罪所用之物，惟非其2人所有 ，而不予沒收之理由
    。經核原審認事用法均無不合，其量刑亦屬妥適，被告上訴
    意旨仍執前情否認部分犯罪，而指摘原判決不當，為無理由
    ，應予駁回其上訴。
四、適用的法律：刑事訴訟法第368條。
本案經檢察官乙○○到庭執行職務。
中　　華　　民　　國　　94　　年　　11　　月 　15　 　日
            刑事第九庭  審判長法  官  陳  筱  珮
                              法  官  康  應  龍
                              法  官  張  國  忠
上列正本證明與原本無異。
如不服本判決應於收受送達後十日內向本院提出上訴書狀，其未
敘述上訴之理由者並得於提起上訴後十日內向本院補提理由書（
均須按他造當事人之人數附繕本）。
                              書記官  林  玉  惠
中　　華　　民　　國　　94　　年　　11　月　  16  　　日
                                                      Ａ
